臺灣高等法院臺中分院刑事裁定　　　　　96年度交抗字第71號
　　抗　告　人
　　即受處分人　甲○○
上列抗告人因聲明異議案件，不服臺灣臺中地方法院中華民國95
年9月18日（95年度交聲字第663號）所為之裁定（原處分案號：
交通部公路總局臺中區監理所豐原監理站中華民國95年7月27日
豐監稽違字第裁63─ＨＢ0000000號）提起抗告，本院裁定如下
：
    主  文
抗告駁回。
    理  由
一、抗告意旨略以：「抗告人有關酒駕違規案已經緩起訴處分，
    請求退還罰鍰金額新台幣四萬九千五百元。」為此請求撤銷
    原裁定，另為適法之裁定云云。
二、原裁定以：「（一）、原處分意旨略以：本件異議人即受處
    分人（下稱受處分人）甲○○於民國九十五年四月二日下午
    五時許，在臺中縣石岡鄉○○路八六六號某處空地攤販區飲
    酒後，已達於不能安全駕駛之程度，竟仍駕駛車牌號碼ＰＢ
    ─０三六一號自小客車上路，嗣受處分人在上址倒車離去時
    ，不慎撞及蘇正賢所有，車牌號碼ＰＩ－四一六五號自小客
    車後，又撞傷在上址用餐之莊青芳、宋櫻鶯、莊承翰及莊欣
    穎等四人，並致宋櫻鶯、莊承翰及莊欣穎等三人受有重傷後
    ，又倒車連續撞及黃建舜、李景輝所有，車牌號碼分別為八
    Ｊ－一五二０號、ＯＦ－九０００號自小客車，經警據報前
    往處理，並測得受處分人吐氣所含酒精濃度為每公升零點九
    三毫克，經警舉發「酒後駕車並致人受重傷」違規，原處分
    機關遂依道路交通管理處罰條例第三十五條第一項第一款之
    規定，裁處其罰鍰新臺幣四萬九千五百元，吊銷汽車駕駛執
    照，永遠禁考。嗣受處分人有關公共危險刑事案件部分業經
    檢察官為緩起訴處分。（二）、受處分人聲明異議意旨略以
    ：依照交通新制，酒醉駕車不兩罰，是原處分機關再依道路
    交通管理處罰條例處罰，即顯有違誤等語。（三）、按「汽
    車駕駛人，駕駛汽車經測試檢定有下列情形之一者，處新臺
    幣（下同）一萬五千元以上六萬元以下罰鍰，並當場移置保
    管該汽車及吊扣其駕駛執照一年；因而肇事致人受傷者，並
    吊扣其駕駛執照二年；致人重傷或死亡者，吊銷其駕駛執照
    ，並不得再考領：酒精濃度超過規定標準。」，道路交通管
    理處罰條例第三十五條第一項第一款定有明文。次按「違反
    行政法上義務而受罰鍰、沒入或其他種類行政罰之處罰時，
    適用本法。但其他法律有特別規定者，從其規定。」、「本
    法所稱其他種類行政罰，指下列裁罰性之不利處分：限制或
    禁止行為之處分：限制或停止營業、吊扣證照‧‧‧‧禁止
    申請或其他限制或禁止為一定行為之處分。」、「行為同時
    觸犯刑事法律及違反行政法上義務規定者，依刑事法律處罰
    之。但其行為應處以其他種類行政罰或得沒入之物而未經法
    院宣告沒收者，亦得裁處之。前項行為如經不起訴處分或為
    無罪、免訴、不受理、不付審理之裁判確定者，得依違反行
    政法上義務規定裁處之。」，九十四年二月五日公布、九十
    五年二月五日施行之行政罰法第一條、第二條第一款、第二
    十六條亦分別有明文規定。又依據行政罰法第二十六條之立
    法理由：一行為同時觸犯刑事法律及違反行政法上義務規
    定時，由於刑罰與行政罰同屬對不法行為之制裁，而刑罰之
    懲罰作用較強，故依刑事法律處罰，即足資警惕時，實無一
    事二罰再處行政罰之必要。且刑事法律處罰，由法院依法定
    程序為之，較符合正當法律程序，應予優先適用。但「罰鍰
    」以外之沒入或「其他種類行政罰」，因兼具維護公共秩序
    之作用，為達行政目的，行政機關仍得「併予裁處」，故為
    第一項但書規定。前述行為如經檢察官為不起訴處分或法
    院為無罪、免訴、不受理或不付審理（少年事件）之裁判確
    定，行政罰之裁處即無一事二罰之疑慮，故第二項規定此時
    仍得依違反行政法上義務之規定裁處。另按「被告所犯為死
    刑、無期徒刑或最輕本刑三年以上有期徒刑以外之罪，檢察
    官參酌刑法第五十七條所列事項及公共利益之維護，認以緩
    起訴為適當者，得定一年以上三年以下之緩起訴期間為緩起
    訴處分，其期間自緩起訴處分確定之日起算。」、「被告於
    緩起訴期間內，有下列情形之一者，檢察官得依職權或依告
    訴人之聲請撤銷原處分，繼續偵查或起訴：於期間內故意
    更犯有期徒刑以上刑之罪，經檢察官提起公訴者。緩起訴
    前，因故意犯他罪，而在緩起訴期間內受有期徒刑以上刑之
    宣告者。違背第二百五十三條之二第一項各款之應遵守或
    履行事項者。」刑事訴訟法第二百五十三條之一第一項、第
    二百五十三條之三第一項分別定有明文。準此，被告經檢察
    官為「緩起訴」處分者，於「緩起訴」之猶豫期間內，其最
    後是否會被檢察官提起公訴？猶懸而未定，意即「緩起訴」
    處分於猶豫期間內尚未具有實質之確定力，檢察官於期間內
    ，可對被告繼續觀察，此時若被告顯無反省警惕之情或根本
    欠缺反省警惕之能力，檢察官得依職權或依告訴人之聲請，
    將被告「緩起訴」處分撤銷。（四）、經查，本件受處分人
    於九十五年四月二日下午五時許，在臺中縣石岡鄉○○路八
    六六號某處空地攤販區飲酒後，仍駕駛車牌號碼ＰＢ─０三
    六一號自小客車欲上路，不慎撞及在上址用餐之莊青芳、宋
    櫻鶯、莊承翰及莊欣穎等四人，並致宋櫻鶯、莊承翰及莊欣
    穎等三人受有重傷，經警據報前往處理，並測得受處分人吐
    氣所含酒精濃度為每公升零點九三毫克，經警舉發「酒後駕
    車並致人受重傷」違規，原處分機關遂依道路交通管理處罰
    條例第三十五條第一項第一款之規定，裁處其罰鍰新臺幣四
    萬九千五百元，吊銷汽車駕駛執照，永遠禁考，受處分人於
    九十五年五月二日業已向原處分機關繳納罰鍰新台幣四萬九
    千五百元，並於九十五年四月二日遭吊銷汽車駕駛執照結案
    後，始經臺灣臺中地方法院檢察署檢察官於九十五年四月四
    日以九十五年度速偵字第一四七六號為緩起訴處分，其緩起
    訴期間為一年，被告即指受處分人應於收受執行緩起訴處分
    命令通知書之日起二個月內，向財團法人犯罪被害人保護協
    會臺灣臺中分會支付新台幣六萬元，此有道路交通事故調查
    報告表、上開緩起訴處分、匯款申請書回條及交通部公路總
    局自行收納款項收據等附卷足憑，並經本院調閱前開九十五
    年度速偵字第一四七六號偵查全卷查明無訛。（五）、又查
    ，行政罰法第二十六條明訂一事不二罰原則，且應受行政罰
    之行為如經不起訴處分或為無罪、免訴、不受理、不付審理
    之裁判「確定」者，始得依違反行政法上義務規定裁處之，
    並未包括「緩起訴」處分在內，雖「緩起訴」處分之最終使
    被告免於刑事訴追之效果與「不起訴」處分之效果相同，行
    政罰法第二十六條第二項解釋上應包括緩起訴處分情形在內
    ，但依據行政罰法第二十六條第二項規定之立法意旨，亦必
    須待緩起訴處分實質確定時，被告才最終地確定免於受刑事
    訴追，原處分機關始得為行政裁罰，亦即在緩起訴期間內即
    猶豫期間期滿前，該緩起訴處分仍有被撤銷之可能，此時原
    處分機關若依法為行政裁決，將使受處分人有同時遭受行政
    處罰及刑事訴追之危險，而顯與行政罰法第二十六條規定之
    立法意旨相違背。查本件原處分之裁決日期為九十五年七月
    二十七日，惟上開緩起訴處分於九十五年五月三日確定，且
    緩起訴期間為一年，於一年後即九十六年五月三日才實質確
    定。從而，在上開緩起訴處分尚未實質確定前，原處分機關
    即依道路交通管理處罰條例規定為本件罰鍰之裁決，顯與前
    揭行政罰法第二十六條第二項規定有違，是受處分人此部分
    之異議，為有理由。六、另者，受處分人酒後駕車並致宋櫻
    鶯、莊承翰及莊欣穎等三人受傷一節，業為受處分人所是認
    ，且受處分人上開車禍事故，確已造成宋櫻鶯、莊承翰及莊
    欣穎等三人受傷，然宋櫻鶯、莊承翰及莊欣穎等三人所受頭
    部外傷合併臉部撕裂傷等多處傷害，均尚無毀敗或嚴重減損
    視能或肢體等功能之情，亦即均尚未達於刑法第十條所規定
    之重傷害程度，此有童綜合醫院九十五年九月十三日（95）
    童醫字第一一０四號函在卷足參，則受處分人確有駕駛汽車
    經測試檢定有酒醉駕車，並因而肇事致人受傷之違規，堪予
    認定。是以，原處分機關以員警舉發受處分人有「酒後駕車
    並致人受重傷」之違規，而依道路交通管理處罰條例第三十
    五條第一項第一款之規定，裁處受處分人上開罰鍰，並吊銷
    汽車駕駛執照，永遠禁考，於九十五年四月二日吊銷受處分
    人之汽車駕駛執照結案，即顯非有據，而受處分人此部分之
    異議，洵屬有理，自應由本院將原處分予以撤銷。惟按汽車
    駕駛人，駕駛汽車經測試檢定酒精濃度超過規定標準，因而
    肇事致人受傷，吊扣汽車駕駛執照二年，道路交通管理處罰
    條例第三十五條第一項第一款定有明文；且「吊扣駕駛執照
    」（吊扣證照）因屬行政罰法所稱之「其他種類行政罰」，
    為兼顧維護公共秩序之目的，依行政罰法第二十六條第二項
    後段但書之規定，雖經依刑事法律處罰後，原處分機關仍得
    依法（道路交通管理處罰條例）併予裁處之，則本院當改依
    上開規定，裁罰受處分人吊扣汽車駕駛執照二年。準此，原
    處分機關未予詳查，遽以上開裁決書吊銷受處分人之汽車駕
    駛執照並終身禁考，尚有未洽，此部分之異議為有理由，原
    處分應予撤銷，並由本院依上開規定，諭知吊扣受處分人之
    汽車駕駛執照二年。七、綜上所述，原處分機關以受處分人
    有酒精濃度超過標準之行為，依道路交通管理處罰條例第三
    十五條第一項第一款、違反道路交通管理事件統一裁罰基準
    及處理細則第四十三條、違反道路交通管理事件統一裁罰標
    準表等規定，裁處受處分人「罰鍰」四萬九千五百元，並「
    吊銷汽車駕駛執照，永遠禁考」之處分，均於法不合，自應
    由本院將原處分撤銷，並裁處吊扣受處分人之汽車駕駛執照
    二年。」等語，核無違誤，應予維持。
三、本院經查，抗告人所提抗告意旨請求返還罰鍰四萬九千五百
    元，並未就原審有何違誤之處，予以指摘，況原審業於裁定
    主文記載「原處分關於裁處罰鍰部份撤銷」，已就原處分違
    誤之處予以撤銷，並無何違誤之處。至於罰鍰如何返還抗告
    人，尚應由抗告人依循其他程序請求返還，並非原審所得審
    究，抗告人執此為由提出抗告，顯無理由，自應予以駁回。
四、據上論結，應依道路交通案件處理辦法第26條，刑事訴訟法
    第412條，裁定如主文。
中　　華　　民　　國　　96　　年  　1　　月　　26 　　日
            刑三庭審判長法　官  王  增  瑜
　　　　　　　  　　　　法  官  蔡  紹  良
　　　　　　　　　　  　法  官  胡  忠  文
上列正本證明與原本無異。
不得再抗告。
                        書記官  陳  麗  玉
中　　華　　民　　國　　96　　年　1　　月　　29   　　日
